臺灣屏東地方法院民事裁定　　　　　　100年度家聲字第174號
聲　請　人　郭海瑞
相　對　人　郭登改
上列當事人聲請裁定處分受監護宣告人財產事件，本院裁定如下
：
    主  文
聲請駁回。
聲請費用新臺幣壹仟元由聲請人負擔。
    理    由
一、本件聲請人主張：聲請人郭海瑞係相對人即受監護宣告人郭
    登改（民國○○年○ 月○ 日生、身分證統一編號：Ｚ000000000
    號）之監護人，茲因聲請人經濟狀況不穩定，無力負擔相對
    人每月所需之安養費用，而相對人名下有座落於屏東縣屏東
    市○○段191 地號土地，應有部分10,000分之103 ，及其上
    建物即門牌號碼屏東市○○路160 巷13之4 號，為相對人之
    最佳利益，爰請求許可處分相對人之上開不動產等語，並提
    出戶籍謄本、土地登記第二類謄本、建物登記第二類謄本等
    件為證。
二、按民法總則中華民國97年5 月2 日修正之條文施行前，已為
    禁治產宣告者，視為已為監護宣告，並於修正施行後，適用
    修正後之規定，此觀民法總則施行法第4 條第2 項之規定自
    明。又中華民國97年5 月2 日修正之民法親屬編第四章條文
    施行前所設置之監護人，於修正施行後，適用修正後之規定
    ，民法親屬編施行法第14條之2 亦定有明文。從而，前受禁
    治產宣告者，視為新修正之監護宣告；而前受禁治產宣告人
    之監護人，亦應適用新修正之監護規定。復按監護開始時，
    監護人對於受監護人之財產，應依規定會同遺囑指定、當地
    直轄市、縣（市）政府指派或法院指定之人，於2 個月內開
    具財產清冊，並陳報法院；而於前開財產清冊開具完成並陳
    報法院前，監護人對於受監護人之財產，僅得為管理上必要
    之行為，民法第1099條第1 項及第1099條之1 規定甚明。
三、經查：
  (一)聲請人主張其經本院選定為受監護宣告人郭登改之監護人之
    事實，業經其提出戶籍謄本為證，並據本院依職權調取98年
    度禁字第112 號家事卷宗核閱無訛，是聲請人此部分主張，
    堪信為真實。
  (二)本件監護人即聲請人欲代理受監護宣告人郭登改處分不動產
    ，依法固須向法院聲請，惟揆諸前開規定，郭登改現既視為
    已受監護宣告，自應依上揭新修正之規定，先由監護人與會
    同開具財產清冊之人，共同將受監護宣告人之財產，開具財
    產清冊陳報法院後，始得聲請處分受監護宣告人之財產；否
    則，在監護人尚未與會同開具財產清冊之人，共同將受監護
    宣告人之財產開具財產清冊陳報法院前，監護人既僅得對受
    監護宣告人之財產為管理行為，法院自無從許可監護人代理
    處分受監護宣告人之財產。本院復依職權查知聲請人尚未聲
    請法院指定會同開具受監護宣告人郭登改財產清冊之人，亦
    未依法陳報財產清冊，有本院少年及家事庭查詢表1 份在卷
    可稽，故其逕行向本院聲請准予處分受監護宣告人之不動產
    ，於法自有未合，應予駁回。
四、依非訟事件法第21條第1 項前段、第24條第1 項，裁定如主
    文。
中    華    民    國   100    年    8     月    26    日
                        家事庭法  官  趙家光
以上正本係照原本作成。
如不服本裁定應於送達後10日內向本院提出抗告狀，並繳納抗告
費新臺幣1,000元。
中    華    民    國   100    年    8     月    26    日
                              書記官  簡慧瑛